<html>
<meta http-equiv="Content-Type" content="text/html; charset=UTF-8">
<meta charset="utf-8">
<link rel="stylesheet" href="style.css">
<body class="chapter-11">
<aside><div>
<h1>Grammar<div>of the</div>Gothic Language</h1>
<h2>
<div>by</div>Joseph Wright</h2>
<nav><ol>
<li id="chapter-intro-link" class="no-number"><a href="introduction.html">INTRODUCTION</a></li>
<li id="chapter-1-link" value="1"><a href="chapter01.html">Alphabet and Pronunciation</a></li>
<li id="chapter-2-link"><a href="chapter02.html">The Prim. Germanic Equivalents of the Indo-Germanic Vowel-sounds</a></li>
<li id="chapter-3-link"><a href="chapter03.html">The Prim. Germanic Vowel-system</a></li>
<li id="chapter-4-link"><a href="chapter04.html">The Gothic Development of the General Germanic Vowels of Accented Syllables</a></li>
<li id="chapter-5-link"><a href="chapter05.html">The Gothic Development of the Prim. Germanic Vowels of Unaccented Syllables</a></li>
<li id="chapter-6-link"><a href="chapter06.html">The Prim. Germanic Equivalents of the Gothic Vowel-sounds</a></li>
<li id="chapter-7-link"><a href="chapter07.html">Ablaut</a></li>
<li id="chapter-8-link" class="status-wip"><a href="chapter08.html">The First Sound-shifting, Verner’s Law, and other Consonant Changes which took place in the Prim. Germanic Language</a></li>
<li id="chapter-9-link" class="status-wip"><a href="chapter09.html">The Gothic Development of the General Germanic Consonant-System</a></li>
<li id="chapter-10-link" class="status-wip"><a href="chapter10.html">Declension of Nouns</a></li>
<li id="chapter-11-link" class="status-wip"><a href="chapter11.html">Adjectives</a></li>
<li id="chapter-12-link" class="status-wip"><a href="chapter12.html">Pronouns</a></li>
<li id="chapter-13-link" class="status-wip"><a href="chapter13.html">Verbs</a></li>
<li id="chapter-14-link"><a href="chapter14.html">Adverbs, Prepositions, and Conjunctions</a></li>
<li id="chapter-15-link" class="status-wip"><a href="chapter15.html">Word-Formation</a></li>
<li id="chapter-16-link" class="status-wip"><a href="chapter16.html">Syntax</a></li>
</ol>
<p>
                Sections marked in <span class="status-wip">pale yellow</span> are still being marked up.
                <br>
                Text and glossary forthcoming.
              </p></nav>
</div></aside><main>
  <h1>CHAPTER XI</h1>
  <h1>ADJECTIVES</h1>

  
    <h2>The Declension of Adjectives.</h2>

    
      <p>
        <span class="section-label">§ 223.</span>
        In the parent <span class="lang">Indg.</span> language nouns and adjectives were declined alike without any distinction in endings, as in <span class="lang">Latin</span>, <span class="lang">Greek</span>, and <span class="lang">Sanskrit</span>.
        What is called the uninflected form of adjectives in the <span class="lang">Germanic</span> languages is a remnant of the time when nouns and adjectives were declined alike.
        But already in <span class="lang">Indo-Germanic</span> the pronominal adjectives had partly nominal and partly pronominal endings as in <span class="lang">Sanskrit</span>.
        In <span class="lang">prim. Germanic</span> the
        <span class="pb">
<span>104</span></span>
        endings of the pronominal adjectives were extended to all adjectives.
        These remarks apply to what is called in the <span class="lang">Germanic</span> languages the strong declension of adjectives.
      </p>
      <p>
        The so-called weak declension of adjectives is a special <span class="lang">Germanic</span> formation by means of the suffixes <span class="m">-en-</span>, <span class="m">-on-</span>, which were originally used to form nomina agentis, and attributive nouns, as
        <span class="lang">Lat.</span> <span class="w">edō</span> (<span class="grm">gen.</span> <span class="w">edōnis</span>), <span class="gloss">glutton</span>, <span class="lang">Goth.</span> <span class="w">staua</span>, <span class="gloss">judge</span>, <span class="w">wardja</span>, <span class="gloss">guard, watchman</span>, <span class="grm">gen.</span> <span class="w">stauins</span>, <span class="w">wardjins</span>;
        <span class="lang">Lat.</span> adjectives <span class="w">catus</span>, <span class="gloss">sly, cunning</span>, <span class="w">rūfus</span>, <span class="gloss">red, red-haired</span>, <span class="w">silus</span>, <span class="gloss">pug-nosed</span>, beside the proper names <span class="w">Catō</span> (<span class="grm">gen.</span> <span class="w">Catōnis</span>), <span class="abbr">lit.</span> <span class="gloss">the sly one</span>, <span class="w">Rufō</span>, <span class="gloss">the red-haired man</span>, <span class="w">Silō</span>, <span class="gloss">the pug-nosed man</span>;
        and similarly in <span class="lang">Gothic</span> <span class="w">blinds</span>, <span class="gloss">blind</span>, <span class="w">liuts</span>, <span class="gloss">hypocritical, deceitful</span>, <span class="w">weihs</span>, <span class="gloss">holy</span>, beside <span class="w">blinda</span>, <span class="gloss">blind man</span>, <span class="w">liuta</span>, <span class="gloss">hypocrite</span>, <span class="w">weiha</span>, <span class="gloss">priest</span>, <span class="abbr">lit.</span> <span class="gloss">holy one</span>.
        Such nouns came to be used attributively at an early period, and then later as adjectives.
        And already in <span class="lang">prim. Germanic</span> this weak declension became the rule when the adjective followed the definite article, as
        ahma sa weiha, <span class="abbr">lit.</span> <span class="gloss">ghost the holy one</span>;
        <span class="lang">OE.</span> Wulfmǣr se geonga, <span class="gloss">Wulfmǣr the Young</span>, <span class="lang">OHG.</span> Ludowīg ther snello, <span class="gloss">Ludwig the Brave</span>, <span class="abbr">cp.</span> <span class="lang">NHG.</span> <span class="w">Karl der Grosse</span>.
        At a later period, but still in <span class="lang">prim. Germanic</span>, the two kinds of adjectives—strong and weak—became differentiated in use.
        When the one and when the other form was used in <span class="lang">Gothic</span> is a question of syntax (<span class="ref">§ 430</span>).
        It should be noted that there were also adjectival <span class="c">n</span>-stems in the parent <span class="lang">Indg.</span> language, but that they did not have vocalic stems beside them as is the case in the <span class="lang">Germanic</span> languages.
      </p>
    

    
      <p>
        <span class="section-label">§ 224.</span>
        In <span class="lang">Gothic</span> the adjectives are declined as strong or weak (<span class="ref">§ 430</span>).
        They have three genders and the same cases as nouns.
      </p>
    
  

  
    <h2>A. The Strong Declension.</h2>

    
      <p>
        <span class="section-label">§ 225.</span>
        The strong declension contains <span class="c">a</span>-stems, <span class="c">i</span>-stems, and <span class="c">u</span>-stems.
        The case endings are partly nominal and<span class="pb">
<span>105</span></span>partly pronominal, the latter are printed in italics.
        The nominal endings have already been explained in the vocalic declension of nouns.
        The pronominal endings will be explained in <span class="ref">§ 265</span>.
      </p>
    

    
      <h3>a-stems</h3>
      
      
        <p>
          <span class="section-label">§ 226.</span>
          The <span class="c">a</span>-stems are sub-divided into pure <span class="c">a</span>-stems, <span class="c">ja</span>-stems, and <span class="c">wa</span>-stems.
          The nominal endings of the pure <span class="c">a</span>-stems for the three genders are the same as those of
          <span class="w">dags</span> (<span class="ref">§ 179</span>),
          <span class="w">waúrd</span> (<span class="ref">§ 181</span>),
          <span class="w">giba</span> (<span class="ref">§ 191</span>).
        </p>
        
        
          <h3>Pure a-stems</h3>

          <table>
            <tr> <td></td>                       <td colspan="3"><span class="grm">Sing.</span></td>                                                                                        </tr>
            <tr> <td></td>                       <td><span class="grm">Masc.</span></td>                     <td><span class="grm">Neut.</span></td>                         <td><span class="grm">Fem.</span></td>    </tr>
            <tr> <td><span class="grm">Nom.</span></td>  <td>
<span class="w">blinds</span>, <span class="gloss">blind</span>
</td>  <td>
<span class="w">blinds</span>, <span class="w">blind<em>ata</em></span>
</td>  <td><span class="w">blinda</span></td>      </tr>
            <tr> <td><span class="grm">Acc.</span></td>  <td><span class="w">blind<em>ana</em></span></td>             <td>
<span class="w">blinds</span>, <span class="w">blind<em>ata</em></span>
</td>  <td><span class="w">blinda</span></td>      </tr>
            <tr> <td><span class="grm">Gen.</span></td>  <td><span class="w">blindis</span></td>                       <td><span class="w">blindis</span></td>                           <td><span class="w">blind<em>áizōs</em></span></td>  </tr>
            <tr> <td><span class="grm">Dat.</span></td>  <td><span class="w">blind<em>amma</em></span></td>            <td><span class="w">blind<em>amma</em></span></td>                <td><span class="w">blindái</span></td>     </tr>
            <tr> <td></td>                       <td colspan="3"><span class="grm">Plur.</span></td>                                                                                        </tr>
            <tr> <td><span class="grm">Nom.</span></td>  <td><span class="w">blind<em>ái</em></span></td>              <td><span class="w">blinda</span></td>                            <td><span class="w">blindōs</span></td>     </tr>
            <tr> <td><span class="grm">Acc.</span></td>  <td><span class="w">blindans</span></td>                      <td><span class="w">blinda</span></td>                            <td><span class="w">blindōs</span></td>     </tr>
            <tr> <td><span class="grm">Gen.</span></td>  <td><span class="w">blind<em>áizē</em></span></td>            <td><span class="w">blind<em>áizē</em></span></td>               <td><span class="w">blind<em>áizō</em></span></td>   </tr>
            <tr> <td><span class="grm">Dat.</span></td>  <td><span class="w">blind<em>áim</em></span></td>             <td><span class="w">blind<em>áim</em></span></td>                <td><span class="w">blind<em>áim</em></span></td>    </tr>
          </table>
        
        
        <div class="note">
          <p>
            <span class="note-label">Note.—</span>
            On adjectives like
            <span class="w">láus</span>, <span class="gloss">empty</span> (<span class="grm">gen.</span> <span class="w">láusis</span>);
            <span class="w">gaqiss</span>, <span class="gloss">consenting</span> (<span class="grm">gen.</span> <span class="w">gaqissis</span>), see <span class="ref">§ 175</span>;
            <span class="w">gōps</span> (<span class="grm">gen.</span> <span class="w">gōdis</span>), <span class="gloss">good</span>, see <span class="ref">§ 173</span>;
            <span class="w">liufs</span> (<span class="grm">gen.</span> <span class="w">liubis</span>), <span class="gloss">dear</span>, see <span class="ref">§ 161</span>.
          </p>
        </div>
      

      
        <p>
          <span class="section-label">§ 227.</span>
          Like <span class="w">blinds</span> are declined by far the greater majority of <span class="lang">Gothic</span> adjectives.
          Examples are
          <span class="w">áiweins</span>, <span class="gloss">eternal</span>;
          <span class="w">aírþeins</span>, <span class="gloss">earthly</span>;
          <span class="w">alls</span>, <span class="gloss">all</span>;
          <span class="w">arms</span>, <span class="gloss">poor</span>;
          <span class="w">áudags</span>, <span class="gloss">blessed</span>;
          <span class="w">baírhts</span>, <span class="gloss">bright</span>;
          <span class="w">báitrs</span>, <span class="gloss">bitter</span>;
          <span class="w">barnisks</span>, <span class="gloss">childish</span>;
          <span class="w">diups</span>, <span class="gloss">deep</span>;
          <span class="w">dumbs</span>, <span class="gloss">dumb</span>;
          <span class="w">dwals</span>, <span class="gloss">foolish</span>;
          <span class="w">fagrs</span>, <span class="gloss">beautiful</span>;
          <span class="w">frōþs</span> (<span class="grm">gen.</span> <span class="w">frōdis</span>), <span class="gloss">wise</span>;
          <span class="w">fulgins</span>, <span class="gloss">hidden</span>;
          <span class="w">fulls</span>, <span class="gloss">full</span>;
          <span class="w">galeiks</span>, <span class="gloss">like</span>;
          <span class="w">gáurs</span>, <span class="gloss">sad</span>;
          <span class="w">gōþs</span> (<span class="grm">gen.</span> <span class="w">gōdis</span>), <span class="gloss">good</span>;
          <span class="w">grēdags</span>, <span class="gloss">hungry</span>;
          <span class="w">gulþeins</span>, <span class="gloss">golden</span>;
          <span class="w">háils</span>, <span class="gloss">whole</span>;
          <span class="w">halts</span>, <span class="gloss">lame</span>;
          <span class="w">handugs</span>, <span class="gloss">wise</span>;
          <span class="w">hlūtrs</span>, <span class="gloss">pure</span>;
          <span class="w">hulþs</span>, <span class="gloss">gracious</span>;
          <span class="w">ibns</span>, <span class="gloss">even</span>;
          <span class="pb">
<span>106</span></span>
          <span class="w">juggs</span>, <span class="gloss">young</span>;
          <span class="w">kalds</span>, <span class="gloss">cold</span>;
          <span class="w">laggs</span>, <span class="gloss">long</span>;
          <span class="w">lats</span>, <span class="gloss">slothful</span>;
          <span class="w">leitils</span>, <span class="gloss">little</span>;
          <span class="w">liufs</span> (<span class="grm">gen.</span> <span class="w">liubis</span>), <span class="gloss">dear</span>;
          <span class="w">mahts</span>, <span class="gloss">possible</span>;
          <span class="w">mahteigs</span>, <span class="gloss">mighty</span>;
          <span class="w">manags</span>, <span class="gloss">much</span>;
          <span class="w">mikils</span>, <span class="gloss">great</span>;
          <span class="w">mōdags</span>, <span class="gloss">angry</span>;
          <span class="w">raíhts</span>, <span class="gloss">right</span>;
          <span class="w">saþs</span> (<span class="grm">gen.</span> <span class="w">sadis</span>), <span class="gloss">full</span>;
          <span class="w">sineigs</span>, <span class="gloss">old</span>;
          <span class="w">siuks</span>, <span class="gloss">sick</span>;
          <span class="w">smals</span>, <span class="gloss">small</span>;
          <span class="w">snutrs</span>, <span class="gloss">wise</span>;
          <span class="w">swarts</span>, <span class="gloss">black</span>;
          <span class="w">swērs</span>, <span class="gloss">honoured</span>;
          <span class="w">swinþs</span>, <span class="gloss">strong</span>;
          <span class="w">tils</span>, <span class="gloss">fit</span>;
          <span class="w">ubils</span>, <span class="gloss">evil</span>;
          <span class="w">unweis</span>, <span class="gloss">unlearned</span>;
          <span class="w">waírps</span>, <span class="gloss">worthy</span>;
          <span class="w">weihs</span>, <span class="gloss">holy</span>.
        </p>
      
    
    
    
      <h3>ja-stems</h3>
    
      
        <p>
          <span class="section-label">§ 228.</span>
          The <span class="c">ja</span>-stems are divided into two classes like the corresponding declension of nouns (<span class="ref">§ 183</span>):
          
            
              (1) <span class="c">ja</span>-stems with a short radical syllable, and those whose stems end in a vowel;
            
            
              (2) <span class="c">ja</span>-stems with a long stem-syllable.
            
          
          The latter only differ from the former in the singular.
          The nominal endings of (1) are the same as those of
          <span class="w">harjis</span> (<span class="ref">§ 184</span>),
          <span class="w">kuni</span> (<span class="ref">§ 186</span>),
          <span class="w">giba</span> (<span class="ref">§ 191</span>);
          and of (2)
          <span class="w">haírdeis</span> (<span class="ref">§ 184</span>),
          <span class="w">kuni</span> (<span class="ref">§ 186</span>),
          <span class="w">bandi</span> (<span class="ref">§ 193</span>).
        </p>

        <table>
          <tr> <td></td>           <td colspan="3">Sing.</td>                                                                                               </tr>
          <tr> <td></td>           <td>Masc.</td>                                <td>Neut.</td>                       <td>Fem.</td>              </tr>
          <tr> <td>Nom.</td> <td>
<span class="w">midjis</span>, <span class="gloss">middle</span>
</td> <td>
<span class="w">midi</span>, <span class="w">midj<em>ata</em></span>
</td> <td><span class="w">midja</span></td>      </tr>
          <tr> <td>Acc.</td> <td><span class="w">midj<em>ana</em></span></td>              <td>
<span class="w">midi</span>, <span class="w">midj<em>ata</em></span>
</td> <td><span class="w">midja</span></td>      </tr>
          <tr> <td>Gen.</td> <td><span class="w">midjis</span></td>                        <td><span class="w">midjis</span></td>               <td><span class="w">midj<em>áizōs</em></span></td>  </tr>
          <tr> <td>Dat.</td> <td><span class="w">midj<em>amma</em></span></td>             <td><span class="w">midj<em>amma</em></span></td>             <td><span class="w">midjái</span></td>     </tr>
          <tr> <td></td>           <td colspan="3">Plur.</td>                                                                                               </tr>
          <tr> <td>Nom.</td>	<td><span class="w">midj<em>ái</em></span></td>               <td><span class="w">midja</span></td>                <td><span class="w">midjōs</span></td>     </tr>
          <tr> <td>Acc.</td> <td><span class="w">midjans</span></td>                       <td><span class="w">midja</span></td>                <td><span class="w">midjōs</span></td>     </tr>
          <tr> <td>Gen.</td> <td><span class="w">midj<em>áizē</em></span></td>             <td><span class="w">midj<em>áizē</em></span></td>             <td><span class="w">midj<em>áizō</em></span></td>   </tr>
          <tr> <td>Dat.</td> <td><span class="w">midj<em>áim</em></span></td>              <td><span class="w">midj<em>áim</em></span></td>              <td><span class="w">midj<em>áim</em></span></td>    </tr>
        </table>

      
    
      
        <p>
          <span class="section-label">§ 229.</span>
          Like <span class="w">midjis</span> are declined
          <span class="w">aljis</span>, <span class="gloss">other</span>;
          <span class="w">gawiljis</span>, <span class="gloss">willing</span>;
          <span class="w">sunjis</span>, <span class="gloss">true</span>;
          <span class="w">unsibjis</span>, <span class="gloss">lawless</span>;
          <span class="w">fullatōjis</span>, <span class="gloss">perfect</span>;
          <span class="w">niujis</span>, <span class="gloss">new</span>;
          <span class="w">ubiltōjis</span>, <span class="gloss">evil-doing</span>.
          <span class="w">Frija-</span>, <span class="gloss">free</span>, has in the <span class="grm">nom. sing. masc.</span> <span class="w">freis</span> (§ 153).
        </p>
      
      <span class="pb">
<span>107</span></span>
      
        <p>
          <span class="section-label">§ 230.</span>
        </p>

        <table>
          <tr> <td></td>           <td colspan="3"><span class="grm">Sing.</span></td>                                                                                                 </tr>
          <tr> <td></td>           <td><span class="grm">Masc.</span></td>                                <td><span class="grm">Neut.</span></td>                         <td><span class="grm">Fem.</span></td>              </tr>
          <tr> <td><span class="grm">Nom.</span></td> <td>
<span class="w">wilþeis</span>, <span class="gloss">wild</span>
</td>  <td>
<span class="w">wilþi</span>, <span class="w">wilþj<em>ata</em></span>
</td> <td><span class="w">wilþi</span></td>      </tr>
          <tr> <td><span class="grm">Acc.</span></td> <td><span class="w">wilþj<em>ana</em></span></td>                      <td>
<span class="w">wilþi</span>, <span class="w">wilþj<em>ata</em></span>
</td> <td><span class="w">wilþja</span></td>     </tr>
          <tr> <td><span class="grm">Gen.</span></td> <td><span class="w">wilþeis</span></td>                       <td>
<span class="w">wilþeis</span> (or <span class="m">-jis</span>?)</td>     <td><span class="w">wilþj<em>áizōs</em></span></td> </tr>
          <tr> <td><span class="grm">Dat.</span></td> <td><span class="w">wilþj<em>amma</em></span></td>                     <td><span class="w">wilþj<em>amma</em></span></td>              <td><span class="w">wilþjái</span></td>    </tr>
        </table>
    
        <div class="note">
          <p>
            <span class="note-label">Note.—</span>
            The <span class="grm">gen. sing.</span> of an adjective belonging to this class is not extant.
          </p>
        </div>
      

      
        <p>
          <span class="section-label">§ 231.</span>
          Like <span class="w">wilþeis</span> are declined
          <span class="w">aírzeis</span>, <span class="gloss">astray</span>;
          <span class="w">alþeis</span>, <span class="gloss">old</span>;
          <span class="w">faírneis</span>, <span class="gloss">old</span>;
          <span class="w">wōþeis</span>, <span class="gloss">sweet</span>.
        </p>
      
    

    
      <h3>wa-stems</h3>
    
      
        <p class="status-wip">
          <span class="section-label">§ 232.</span>
          The wa-stems are declined like the pure a-stems.
          Only a very few adjectives of this class are extant in <span class="lang">Gothic</span>:
          triggws, true;
          lasiws, weak, the regular form of which would be *lasius (§ 150), occurs once only, and that in the nom. sing. masc.
          The nom. singular forms
          *qius, alive, pl. qiwái;
          *fáus, little, pl. fawái;
          *usskáus, vigilant, pl. usskawái, do not occur.
          See §§ 149, 150.
          </p>
      
    

    
      <h3>i-stems</h3>
      
      
        <p class="status-wip">
          <span class="section-label">§ 233.</span>
          With the exception of the nom. sing. all genders, the acc. sing. neut., and the gen. sing. masc. and neut., all the forms went over into the ja-declension with the same endings as midjis (§ 228).
          Nom. sing. hráins like
          gasts (§ 196),
          ansts (§ 198);
          gen. sing. hráinis like gastis;
          nom. acc. sing. neut. hráin from prim. Germ. *χraini, <span class="abbr">cp.</span> <span class="lang">OE.</span> bryce (neut.) from *bruki, brittle;
          Gr. ἴδρι, skilful.
          The gen. sing. fem. of an adjective of this class is not extant; nor is the -ata form of the nom. acc. sing. neuter.
        </p>
        <span class="pb">
<span>108</span></span>
        <table class="status-wip">
          <tr> <td></td>           <td colspan="3">Sing.</td>                                                                                         </tr>
          <tr> <td></td>           <td>Masc.</td>                                <td>Neut.</td>              <td>Fem.</td>                 </tr>
          <tr> <td>Nom.</td> <td>
<span class="w">hráins</span>, <span class="gloss">clean</span>
</td>  <td><span class="w">hráin</span></td>       <td><span class="w">hráins</span></td>        </tr>
          <tr> <td>Acc.</td> <td><span class="w">hráinjana</span></td>                     <td><span class="w">hráin</span></td>       <td><span class="w">hráinja</span></td>       </tr>
          <tr> <td>Gen.</td> <td><span class="w">hráinis</span></td>                       <td><span class="w">hráinis</span></td>     <td><span class="w">*hráinjáizōs</span></td>  </tr>
          <tr> <td>Dat.</td> <td><span class="w">hráinjamma</span></td>                    <td><span class="w">hráinjamma</span></td>  <td><span class="w">hráinjái</span></td>      </tr>
          <tr> <td></td>           <td colspan="3">Plur.</td>                                                                                         </tr>
          <tr> <td>Nom.</td>	<td><span class="w">hráinjái</span></td>                      <td><span class="w">hráinja</span></td>     <td><span class="w">hráinjōs</span></td>      </tr>
          <tr> <td>Acc.</td> <td><span class="w">hráinjans</span></td>                     <td><span class="w">hráinja</span></td>     <td><span class="w">hráinjōs</span></td>      </tr>
          <tr> <td>Gen.</td> <td><span class="w">hráinjáizē</span></td>                    <td><span class="w">hráinjáizē</span></td>  <td><span class="w">hráinjáizō</span></td>    </tr>
          <tr> <td>Dat.</td> <td><span class="w">hráinjáim</span></td>                     <td><span class="w">hráinjáim</span></td>   <td><span class="w">hráinjáim</span></td>     </tr>
        </table>
      

      
        <p class="status-wip">
          <span class="section-label">§ 234.</span>
          Like hráins are declined
          analáugns, hidden;
          anasiuns, visible;
          andanēms, pleasant;
          áuþs, desert;
          brūks, useful;
          gafáurs, well-behaved;
          gamáins, common;
          sēls, kind;
          skáuns, beautiful;
          skeirs, clear;
          suts (? sūts), sweet;
          and a few others.
          </p>
      
    

    
      <h3>u-stems</h3>
    
      
        <p class="status-wip">
          <span class="section-label">§ 235.</span>
          The u-forms appear only in the nom. sing. of all genders and in the acc. sing. neut. and are like sunus (§ 202), faíhu (§ 205).
          The gen. and dat. sing. of all genders are wanting.
          The ending of the gen. sing. masc. and neut. would probably be -áus;
          <span class="abbr">cp.</span> the adverbial gen. filáus (§ 205 note).
          The nom. acc. neut. pl. are also wanting.
          All the other extant cases have passed over into the ja-declension.
        </p>

        <table class="status-wip">
          <tr> <td></td>           <td colspan="3">Sing.</td>                                                                                                 </tr>
          <tr> <td></td>           <td>Masc.</td>                              <td>Neut.</td>                          <td>Fem.</td>               </tr>
          <tr> <td>Nom.</td> <td>
<span class="w">hardus</span>, <span class="gloss">hard</span>
</td> <td>
<span class="w">hardu</span>, <span class="w">hardjata</span>
</td>  <td><span class="w">hardus</span></td>      </tr>
          <tr> <td>Acc.</td> <td><span class="w">hardjana</span></td>                    <td>
<span class="w">hardu</span>, <span class="w">hardjata</span>
</td>  <td><span class="w">hardja</span></td>      </tr>
          <tr> <td>Gen.</td> <td><span class="w">*hardáus</span></td>                    <td><span class="w">*hardáus</span></td>                <td><span class="w">*hardjáizōs</span></td> </tr>
          <tr> <td>Dat.</td> <td><span class="w">*hardjamma</span></td>                  <td><span class="w">*hardjamma</span></td>              <td><span class="w">*hardjái</span></td>    </tr>
          <span class="pb">
<span>109</span></span>
          <tr> <td></td>           <td colspan="3">Plur.</td>                                                                                                 </tr>
          <tr> <td>Nom.</td>	<td><span class="w">hardjái</span></td>                     <td><span class="w">*hardja</span></td>                 <td><span class="w">hardjōs</span></td>     </tr>
          <tr> <td>Acc.</td> <td><span class="w">hardjans</span></td>                    <td><span class="w">*hardja</span></td>                 <td><span class="w">hardjōs</span></td>     </tr>
          <tr> <td>Gen.</td> <td><span class="w">hardjáizē</span></td>                   <td><span class="w">hardáizē</span></td>                <td><span class="w">hardjáizō</span></td>   </tr>
          <tr> <td>Dat.</td> <td><span class="w">hardjáim</span></td>                    <td><span class="w">hardjáim</span></td>                <td><span class="w">hardjáim</span></td>    </tr>
        </table>

      

      
        <p class="status-wip">
          <span class="section-label">§ 236.</span>
          Like hardus are declined the following adjectives:—aggwus, narrow;
          aglus, difficult;
          hnasqus, soft;
          kaúrus, heavy;
          láushandus, empty-handed;
          manwus, ready;
          qaírrus, gentle;
          seiþus, late;
          tulgus, steadfast;
          twalibwintrus, twelve years old;
          þaúrsus, withered;
          þlaqus, soft.
        </p>
      
    
  

  
    <h2>B. Weak Declension.</h2>

    
      <p class="status-wip">
        <span class="section-label">§ 237.</span>
        The weak declension of adjectives agrees exactly with that of the three nouns
        hana (§ 207),
        haírtō (§ 213),
        and tuggō (§ 210).
      </p>

      <table class="status-wip">
        <tr> <td></td>           <td colspan="3">Sing.</td>                                                                                   </tr>
        <tr> <td></td>           <td>Masc.</td>                                <td>Neut.</td>            <td>Fem.</td>             </tr>
        <tr> <td>Nom.</td> <td>
<span class="w">blinda</span>, <span class="gloss">blind</span>
</td>  <td><span class="w">blindō</span></td>    <td><span class="w">blindō</span></td>    </tr>
        <tr> <td>Acc.</td> <td><span class="w">blindan</span></td>                       <td><span class="w">blindō</span></td>    <td><span class="w">blindōn</span></td>   </tr>
        <tr> <td>Gen.</td> <td><span class="w">blindins</span></td>                      <td><span class="w">blindins</span></td>  <td><span class="w">blindōns</span></td>  </tr>
        <tr> <td>Dat.</td> <td><span class="w">blindin</span></td>                       <td><span class="w">blindin</span></td>   <td><span class="w">blindōn</span></td>   </tr>
        <tr> <td></td>           <td colspan="3">Plur.</td>                                                                                   </tr>
        <tr> <td>Nom.</td>	<td><span class="w">blindans</span></td>                      <td><span class="w">blindōna</span></td>  <td><span class="w">blindōns</span></td>  </tr>
        <tr> <td>Acc.</td> <td><span class="w">blindans</span></td>                      <td><span class="w">blindōna</span></td>  <td><span class="w">blindōns</span></td>  </tr>
        <tr> <td>Gen.</td> <td><span class="w">blindanē</span></td>                      <td><span class="w">blindanē</span></td>  <td><span class="w">blindōnō</span></td>  </tr>
        <tr> <td>Dat.</td> <td><span class="w">blindam</span></td>                       <td><span class="w">blindam</span></td>   <td><span class="w">blindōm</span></td>   </tr>
      </table>

    
    
    
      <p class="status-wip">
        <span class="section-label">§ 238.</span>
        In the same manner are declined the weak forms of the ja-stems.
        See § 153 note.
        The i- and u-stems are also thus declined, but have the endings -ja, -jō, -jō in the nom. sing. like the ja-stems, thus:—
      </p>
      <span class="pb">
<span>110</span></span>

      
        ja-stems.

        <table class="status-wip">
          <tr> <td></td>           <td colspan="3">Sing.</td>                                                                                       </tr>
          <tr> <td></td>           <td>Masc.</td>                            <td>Neut.</td>                <td>Fem.</td>                 </tr>
          <tr> <td>Nom.</td> <td>
<span class="w">niuja</span>, <span class="gloss">new</span>
</td> <td><span class="w">niujō</span></td>         <td><span class="w">niujō</span></td>         </tr>
          <tr> <td>Acc.</td> <td><span class="w">niujan</span></td>                    <td><span class="w">niujō</span></td>         <td><span class="w">niujōn</span></td>        </tr>
          <tr> <td></td>           <td><span class="abbr">&amp;c.</span></td>             <td><span class="abbr">&amp;c.</span></td> <td><span class="abbr">&amp;c.</span></td> </tr>
        </table>

        <table class="status-wip">
          <tr> <td></td>           <td colspan="3">Sing.</td>                                                                                         </tr>
          <tr> <td></td>           <td>Masc.</td>                              <td>Neut.</td>                <td>Fem.</td>                 </tr>
          <tr> <td>Nom.</td> <td>
<span class="w">wilþja</span>, <span class="gloss">wild</span>
</td> <td><span class="w">wilþjō</span></td>        <td><span class="w">wilþjō</span></td>        </tr>
          <tr> <td>Acc.</td> <td><span class="w">wilþjan</span></td>                     <td><span class="w">wilþjō</span></td>        <td><span class="w">wilþjōn</span></td>       </tr>
          <tr> <td></td>           <td><span class="abbr">&amp;c.</span></td>               <td><span class="abbr">&amp;c.</span></td> <td><span class="abbr">&amp;c.</span></td> </tr>
        </table>

      

      
        i-stems.

        <table class="status-wip">
          <tr> <td></td>           <td colspan="3">Sing.</td>                                                                                           </tr>
          <tr> <td></td>           <td>Masc.</td>                                <td>Neut.</td>                <td>Fem.</td>                 </tr>
          <tr> <td>Nom.</td> <td>
<span class="w">hráinja</span>, <span class="gloss">clean</span>
</td> <td><span class="w">hráinjō</span></td>       <td><span class="w">hráinjō</span></td>       </tr>
          <tr> <td>Acc.</td> <td><span class="w">hráinjan</span></td>                      <td><span class="w">hráinjō</span></td>       <td><span class="w">hráinjōn</span></td>      </tr>
          <tr> <td></td>           <td><span class="abbr">&amp;c.</span></td>                 <td><span class="abbr">&amp;c.</span></td> <td><span class="abbr">&amp;c.</span></td> </tr>
        </table>
      
  
      
        u-stems.

        <table class="status-wip">
          <tr> <td></td>           <td colspan="3">Sing.</td>                                                                                         </tr>
          <tr> <td></td>           <td>Masc.</td>                              <td>Neut.</td>                <td>Fem.</td>                 </tr>
          <tr> <td>Nom.</td> <td>
<span class="w">hardja</span>, <span class="gloss">hard</span>
</td> <td><span class="w">hardjō</span></td>        <td><span class="w">hardjō</span></td>        </tr>
          <tr> <td>Acc.</td> <td><span class="w">hardjan</span></td>                     <td><span class="w">hardjō</span></td>        <td><span class="w">hardjōn</span></td>       </tr>
          <tr> <td></td>           <td><span class="abbr">&amp;c.</span></td>               <td><span class="abbr">&amp;c.</span></td> <td><span class="abbr">&amp;c.</span></td> </tr>
        </table>
      

    
  

  
    <h2>C. Declension of Participles.</h2>

    
      <p class="status-wip">
        <span class="section-label">§ 239.</span>
        In the parent language the stem of the present participle ended in -nt, as in <span class="lang">Lat.</span> ferent-, Gr. φέροντ-, bearing.
        The masc. and neut. were originally declined like consonant stems (§ 217), and the fem. like bandi (§ 193).
        This original distinction was not preserved either in <span class="lang">Gothic</span> or the West Germanic languages.
        In <span class="lang">Gothic</span> the present participle came to have only weak forms except in the masc. nom. sing. nimands (§ 217) beside nimanda.
        <span class="pb">
<span>111</span></span>
        In other respects it is always declined weak like the three nouns
        hana (§ 207),
        haírtō (§ 213),
        managei (§ 210).
        The reason why the fem. is declined like managei and not like tuggō is owing to the fact that the original ending of the nom. was -ī (§§ 193, 210).
        In the West Germanic languages the masc. and neut. went over into the ja-declension after the analogy of the feminine, and then the pres. participle came to be declined like an ordinary adjective according to both the strong and the weak declension.
      </p>

      <table class="status-wip">
        <tr> <td></td>           <td colspan="3">Sing.</td>                                                                                                       </tr>
        <tr> <td></td>           <td>Masc.</td>                                                  <td>Neut.</td>            <td>Fem.</td>               </tr>
        <tr> <td>Nom.</td> <td>
<span class="w">nimands</span>, <span class="w">nimanda</span>, <span class="gloss">taking</span>
</td>  <td><span class="w">nimandō</span></td>   <td><span class="w">nimandei</span></td>    </tr>
        <tr> <td>Acc.</td> <td><span class="w">nimandan</span></td>                                        <td><span class="w">nimandō</span></td>   <td><span class="w">nimandein</span></td>   </tr>
        <tr> <td>Gen.</td> <td><span class="w">nimandins</span></td>                                       <td><span class="w">nimandins</span></td> <td><span class="w">nimandeins</span></td>  </tr>
        <tr> <td>Dat.</td> <td><span class="w">nimandin</span></td>                                        <td><span class="w">nimandin</span></td>  <td><span class="w">nimandein</span></td>   </tr>
        <tr> <td></td>           <td colspan="3">Plur.</td>                                                                                   </tr>
        <tr> <td>Nom.</td>	<td><span class="w">nimandans</span></td>                                       <td><span class="w">nimandōna</span></td> <td><span class="w">nimandeins</span></td>  </tr>
        <tr> <td>Acc.</td> <td><span class="w">nimandans</span></td>                                       <td><span class="w">nimandōna</span></td> <td><span class="w">nimandeins</span></td>  </tr>
        <tr> <td>Gen.</td> <td><span class="w">nimandanē</span></td>                                       <td><span class="w">nimandanē</span></td> <td><span class="w">nimandeinō</span></td>  </tr>
        <tr> <td>Dat.</td> <td><span class="w">nimandam</span></td>                                        <td><span class="w">nimandam</span></td>  <td><span class="w">nimandeim</span></td>   </tr>
      </table>
    

    
      <p class="status-wip">
        <span class="section-label">§ 240.</span>
        The past participle has both the strong and the weak declension.
        In the former case it is declined like blinds (§ 226), and in the latter like blinda (§ 237).
      </p>
    
    
    
      <p class="status-wip">
        <span class="section-label">§ 241.</span>
        Strong
      </p>

      <table class="status-wip">
        <tr> <td></td>           <td colspan="3">Sing.</td>                                                                                                     </tr>
        <tr> <td></td>           <td>Masc.</td>                                <td>Neut.</td>                          <td>Fem.</td>                 </tr>
        <tr> <td>Nom.</td> <td>
<span class="w">numans</span>, <span class="gloss">taken</span>
</td>  <td>
<span class="w">numan</span>, <span class="w">numanata</span>
</td>  <td><span class="w">numana</span></td>        </tr>
        <tr> <td>Acc.</td> <td><span class="w">numanana</span></td>                      <td>
<span class="w">numan</span>, <span class="w">numanata</span>
</td>  <td><span class="w">numana</span></td>        </tr>
        <tr> <td></td>           <td><span class="abbr">&amp;c.</span></td>                 <td><span class="abbr">&amp;c.</span></td>           <td><span class="abbr">&amp;c.</span></td> </tr>
      </table>

      <p class="status-wip">
        In the same manner are declined the past participles of weak verbs, as
        nasiþs, saved, acc. nasidana;
        salbōþs, anointed, acc. salbōdana, &amp;c.
        On the interchange of þ and d see § 173.
      </p>
    
    <span class="pb">
<span>112</span></span>
    
      <p class="status-wip">
        <span class="section-label">§ 242.</span>
        Weak
      </p>

      <table class="status-wip">
        <tr> <td></td>                                         <td colspan="3">Sing.</td>                                                                           </tr>
        <tr> <td></td>                                         <td>Masc.</td>                <td>Neut.</td>                <td>Fem.</td>                 </tr>
        <tr> <td rowspan="2" class="right-bracket">Nom.</td> <td><span class="w">numana</span></td>        <td><span class="w">numanō</span></td>        <td><span class="w">numanō</span></td>        </tr>
        <tr>                                                 <td><span class="w">nasida</span></td>        <td><span class="w">nasidō</span></td>        <td><span class="w">nasidō</span></td>        </tr>
        <tr> <td rowspan="2" class="right-bracket">Acc.</td> <td><span class="w">numanan</span></td>       <td><span class="w">numanō</span></td>        <td><span class="w">numanōn</span></td>       </tr>
        <tr>                                                 <td><span class="w">nasidan</span></td>       <td><span class="w">nasidō</span></td>        <td><span class="w">nasidōn</span></td>       </tr>
        <tr> <td></td>                                         <td><span class="abbr">&amp;c.</span></td> <td><span class="abbr">&amp;c.</span></td> <td><span class="abbr">&amp;c.</span></td> </tr>
      </table>
    
  

  
    <h2>D. The Comparison of Adjectives.</h2>

    
      <h3>1. The Comparative Degree.</h3>
    
      
        <p class="status-wip">
          <span class="section-label">§ 243.</span>
          The <span class="lang">Indg.</span> parent language had several suffixes by means of which the comparative degree was formed.
          But in the individual branches of the parent language one of the suffixes generally became more productive than the rest, and in the course of time came to be the principal one from which the comparative was formed, the other suffixes only being preserved in isolated forms.
          The only <span class="lang">Indg.</span> comparative suffix which remained productive in the <span class="lang">Germanic</span> languages is -is-, which became -iz- (=<span class="lang">Goth.</span> -iz-, <span class="lang">OHG.</span> -ir-, <span class="lang">OE.</span> -r-) in <span class="lang">prim. Germanic</span> by Verner’s law (§ 136).
          To this suffix was added in <span class="lang">prim. Germanic</span>, or probably in the pre-Germanic period, the formative suffix -en-, -on-, as in Gr. ἡδίων from *σϝᾱδίσων, gen. ἡδίονος = <span class="lang">Goth.</span> sū̌tiza, gen. sū̌tizins, <span class="lang">OHG.</span> Suoȥiro, gen. suoȥ-iren, <span class="lang">OE.</span> Swētra, sweeter, gen. swētran.
          This explains why the comparative is declined weak in the oldest periods of the <span class="lang">Germanic</span> languages.
          In <span class="lang">Gothic</span> it is declined like the present participle (§ 239), except that the nom. sing. masc. is always weak.
          Beside the suffix -iz- there was also in <span class="lang">prim. Germanic</span> a suffix -ōz- (<span class="lang">Goth.</span> -ōz-, <span class="lang">OHG.</span> -ōr-, <span class="lang">OE.</span> -r-) which did not exist in <span class="lang">Indo-Germanic</span>.
          This suffix is a special <span class="lang">Germanic</span> new formation, and arose from the comparative of adverbs whose positive originally ended in<span class="pb">
<span>113</span></span>-ō̃ = <span class="lang">Indg.</span> ablative ending -ō̃d (§ 89).
          And then at a later period it became extended to adjectives.
          In <span class="lang">Gothic</span> the ja-stems, i-stems, and u-stems take the suffix -iz-;
          pure a-stems sometimes take the one, sometimes the other suffix, thus:—
        </p>

        <table class="status-wip">
          <tr> <td>Positive.</td>                            <td>Comparative.</td>               </tr>	
          <tr> <td>
<span class="w">manags</span>, <span class="gloss">great</span>
</td>  <td><span class="w">managiza</span></td>            </tr>
          <tr> <td>
<span class="w">juggs</span>, <span class="gloss">young</span>
</td>   <td>
<span class="w">jūhiza</span> (§§ 62, 137)</td> </tr>
          <tr> <td>
<span class="w">swinþs</span>, <span class="gloss">strong</span>
</td> <td><span class="w">swinþōza</span></td>            </tr>
          <tr> <td>
<span class="w">alþeis</span>, <span class="gloss">old</span>
</td>    <td><span class="w">alþiza</span></td>              </tr>
          <tr> <td>
<span class="w">sū̌ts</span>, <span class="gloss">sweet</span>
</td>    <td><span class="w">sū̌tiza</span></td>              </tr>
          <tr> <td>
<span class="w">hardus</span>, <span class="gloss">hard</span>
</td>   <td><span class="w">hardiza</span></td>             </tr>
        </table>
      
    

    
      <h3>2. The Superlative Degree.</h3>
    
      
        <p class="status-wip">
          <span class="section-label">§ 244.</span>
          The superlative, like the comparative degree, was formed in the <span class="lang">Indg.</span> parent language by means of several suffixes.
          But in the individual branches of the parent language one of the suffixes generally became more productive than the rest, and in the course of time came to be the principal one from which the superlative degree was formed, the other suffixes only being preserved in isolated forms.
          The only superlative suffix which remained productive in the <span class="lang">Germanic</span> languages is -to- in the combination -isto-, formed by adding the original superlative suffix -to- to the comparative suffix -is-, as in <span class="lang">Sanskrit</span> and <span class="lang">Greek</span>, as Gr. ἥδιστος = <span class="lang">Goth.</span> sū̌tists, <span class="lang">OHG.</span> suoȥisto, <span class="lang">OE.</span> swētest(a), sweetest.
          The simple superlative suffix -to- has been preserved in Gr., <span class="lang">Lat.</span>, and the <span class="lang">Germanic</span> languages in the formation of the ordinal numerals, as Gr. ἕκτος, <span class="lang">Lat.</span> sextus, <span class="lang">Goth.</span> saíhsta, <span class="lang">OHG.</span> sehsto, <span class="lang">OE.</span> siexta, sixth. 
          The <span class="lang">Germanic</span> suffix -ōst- was a new formation like -ōz- in the comparative.
          In <span class="lang">Gothic</span> the rule seems to have been that adjectives which had -iz- in the comparative had -ist- in the superlative, and those<span class="pb">
<span>114</span></span>which had -ōz- in the comparative had -ōst- in the superlative;
          but there are not sufficient examples of the comparative and superlative of the same adjective extant to enable us to establish the rule with certainty.
          The superlative has both the strong and weak declension.
          In the former case it is declined like blinds (§ 226), except that the neut. nom. acc. sing. in -ata does not occur, and perhaps was not in use;
          and in the latter case like blinda (§ 237).
          Examples of the superlative are
          armōsts, poorest;
          háuhists, highest;
          managists, greatest.
        </p>
      
    
    
    
      <h3>3. Irregular Comparison</h3>
    
      
        <p class="status-wip">
          <span class="section-label">§ 245.</span>
          The following adjectives form their comparative and superlative from a different root or stem than the positive:—
        </p>

        <table class="status-wip">
          <tr> <td>Pos.</td>                                                             <td>Comp.</td>            <td>Superl.</td>          </tr>	
          <tr> <td>
<span class="w">gōþs</span> (<span class="grm">gen.</span> <span class="w">gōdis</span>), <span class="gloss">good</span>
</td>  <td><span class="w">batiza</span></td>    <td><span class="w">batists</span></td>   </tr>
          <tr> <td>
<span class="w">leitils</span>, <span class="gloss">little</span>
</td>                            <td><span class="w">minniza</span></td>   <td><span class="w">minnists</span></td>  </tr>
          <tr> <td>
<span class="w">mikils</span>, <span class="gloss">great</span>
</td>                              <td><span class="w">máiza</span></td>     <td><span class="w">máists</span></td>    </tr>
          <tr> <td>
<span class="w">sineigs</span>, <span class="gloss">old</span>
</td>                               <td>wanting</td>          <td><span class="w">sinista</span></td>   </tr>
          <tr> <td>
<span class="w">ubils</span>, <span class="gloss">evil</span>
</td>                                <td><span class="w">waírsiza</span></td>  <td>wanting</td>          </tr>
        </table>

        <div class="note">
          <p class="status-wip">
            Note.—sinista is used as the translation of Gr. πρεσβύτερος, elder, þái sinistans, the elders.
          </p>
        </div>
      

      
        <p class="status-wip">
          <span class="section-label">§ 246.</span>
          There are six superlative forms ending in -ma, -tuma, -duma which were formed from adverbial stems with the <span class="lang">Germanic</span> superlative suffixes -um-, -tum-, -đum-, <span class="abbr">cp.</span> <span class="lang">Lat.</span> optimus, best;
          intimus from *entemos, inmost = <span class="lang">Indg.</span> *en-tmos with vocalic m (§ 53).
          On the -t- beside đ see §§ 128 note 2, 136.
          The forms are:
          aúhuma, higher;
          fruma, the former, prior, first;
          innuma, the inner, innermost;
          aftuma, the following, next, posterus;
          iftuma, the following, next;
          hleiduma, the left, which are all declined weak like hana (§ 207), haírtō (§ 213), managei (§ 210).
          These came to have a comparative meaning in <span class="lang">Gothic</span>,<span class="pb">
<span>115</span></span>and then to aúhuma, aftuma, and fruma new superlatives aúhumists (aúhmists), highest;
          aftumists, last, aftermost, frumists, first, were formed;
          and similarly hindumists, hindmost, spēdumists, last, from *hinduma, *spēduma.
        </p>
      
    
  

  
    <h2>Numerals.</h2>

    
      <h3>1. Cardinals.</h3>
    
      
        <p class="status-wip">
          <span class="section-label">§ 247.</span>
          The extant cardinal numerals are:—áins, one;
          twái, two;
          þrija (neut.), three;
          fidwōr, four;
          fimf, five;
          saíhs, six;
          sibun, seven;
          ahtáu, eight;
          niun, nine;
          taíhun, ten;
          *áinlif (but dat. áinlibim), eleven;
          twalif (dat. twalibim), twelve;
          fidwōrtaíhun, fourteen;
          fimftaíhun, fifteen;
          twái tigjus, twenty;
          *þreis tigjus (but acc. þrins tiguns), thirty;
          fidwōr tigjus, forty;
          fimf tigjus, fifty;
          saíhs tigjus, sixty;
          sibuntēhund, seventy;
          ahtáutēhund, eighty;
          niuntēhund (gen. niuntēhundis), ninety;
          taíhuntēhund (taíhuntaíhund), hundred;
          twa hunda, two hundred;
          þrija hunda, three hundred;
          fimf hunda, five hundred;
          niun hunda, nine hundred;
          þūsundi, thousand;
          twōs þūsndjōs, two thousand;
          -g- (= *þreis, see § 2) þūsundjōs, three thousand;
          fidwōr þūsundjōs, four thousand;
          fimf þūsundjōs, five thousand;
          and the datives miþ taíhun þūsundjōm, with ten thousand;
          miþ twáim tigum þūsundjō, with twenty thousand.
          See § 2.
        </p>

        <p class="status-wip">
          The final -n in sibun, niun, taíhun = prim. Germ. *sebun, older -um, *newun (<span class="lang">Indg.</span> *newn with vocalic n), *tehun, older -um (§ 87), was either due to the inflected forms (§ 252) or else to the influence of the ordinals (§ 253) as in OS. and <span class="lang">OHG.</span> *áinlif and twalif originally meant something like (ten and) one left over, (ten and) two left over, <span class="abbr">cp.</span> Lithuanian vënů́lika, eleven, dvýlika, twelve, &amp;c., where <span class="lang">Goth.</span> -lif and Lith. -lika are from *liq-, the weak form of the <span class="lang">Indg.</span> root leiq-, to leave, and are ultimately related to <span class="lang">Goth.</span> leiƕan, to lend, Gr. λείπω, <span class="lang">Lat.</span> linquō, I leave.
          The<span class="pb">
<span>116</span></span>assimilation of *-lih to -lif first took place in twalif because of the preceding labial (§ 134 note), and then, at a later period, the -lif was extended to *áinlif (<span class="abbr">cp.</span> dat. áinlibim) for older *áinlih.
          13 to 19 were formed by the simple ordinals plus taíhun, but of these only fidwōrtaíhun and fimftaíhun are extant.
        </p>

        <p class="status-wip">
          The decades 20 to 60 were formed in <span class="lang">prim. Germanic</span> from the units 2 to 6 and the abstract noun *teȝunđʹ- = <span class="lang">Indg.</span> *dekmtʹ-, decade, whence the <span class="lang">Goth.</span> stem-form tigu- which went over into the u-declension with a plural tigjus, as nom. twái tigjus, twenty, dat. twáim tigum.
          Prim. Germanic *teȝunđʹ- is a derivative of <span class="lang">prim. Germanic</span> *teχun- (= <span class="lang">Indg.</span> *dékm, Gr. δέκα, <span class="lang">Lat.</span> decem, <span class="lang">Goth.</span> taíhun) with change of χ to ȝ by Verner’s law (§ 136) and the loss of the final consonants (§ 87).
          These numerals govern the gen. case.
          The existing acc. gen. dat. forms are:—acc. þrins tiguns, fidwōr tiguns, fimf tignus;
          gen. þrijē tigiwē;
          dat. twáim tigum, saíhs tigum.
          The formation of the numerals 70–100 is difficult to explain;
          for an account of the various explanations hitherto proposed, see Osthoff-Brugmann’s Morphologische Untersuchungen, v. pp. 11–17.
          The numerals 200, 300, 500, 900 are formed from the units and the neut. noun hund (= Gr. ἑ-κατόν, <span class="lang">Lat.</span> centum), hundred, which is declined like waúrd (§ 181).
          They govern the gen. case.
          The only existing inflected forms of the oblique cases are:
          dat. twáim hundam, fimf hundam;
          þūsundi is a fem. noun, declined like bandi (§ 193), and governs the gen. case.
          The examples of the oblique cases are:
          dat. fidwōr þūsundjōm, fimf þūsundjōm, and those given on p. 115.
        </p>
      
    
      
        <p class="status-wip">
          <span class="section-label">§ 248.</span> The first three cardinal numerals are declinable in all cases and genders.
        </p>
      
    
      
        <p class="status-wip">
          <span class="section-label">§ 249.</span> (1) áins, neut. áin, áinata, fem. áina, is always strong and is declined like blinds (§ 226).
          Plural forms meaning only, alone also occur.
        </p>
      
      <span class="pb">
<span>117</span></span>
      
        <p class="status-wip">
          <span class="section-label">§ 250.</span> (2)
        </p>

        <table class="status-wip">
          <tr> <td></td>           <td>Masc.</td>    <td>Neut.</td>    <td>Fem.</td>   </tr>
          <tr> <td>Nom.</td> <td><span class="w">twái</span></td>     <td><span class="w">twa</span></td>      <td><span class="w">twōs</span></td>  </tr>
          <tr> <td>Acc.</td> <td><span class="w">twans</span></td>    <td><span class="w">twa</span></td>      <td><span class="w">twōs</span></td>  </tr>
          <tr> <td>Gen.</td> <td><span class="w">twaddjē</span></td>  <td><span class="w">twaddjē</span></td>  <td>—</td>            </tr>
          <tr> <td>Dat.</td> <td><span class="w">twáim</span></td>    <td><span class="w">twáim</span></td>    <td><span class="w">twáim</span></td> </tr>
        </table>
      
    
      
        <p class="status-wip">
          <span class="section-label">§ 251.</span> (3)
        </p>

        <table class="status-wip">
          <tr> <td></td>           <td>Masc.</td>  <td>Neut.</td>  <td>Fem.</td>   </tr>
          <tr> <td>Nom.</td> <td><span class="w">*þreis</span></td> <td><span class="w">þrija</span></td>  <td><span class="w">*þreis</span></td>  </tr>
          <tr> <td>Acc.</td> <td><span class="w">þrins</span></td>  <td><span class="w">þrija</span></td>  <td><span class="w">þrins</span></td>   </tr>
          <tr> <td>Gen.</td> <td><span class="w">þrijē</span></td>  <td><span class="w">þrijē</span></td>  <td>—</td>              </tr>
          <tr> <td>Dat.</td> <td><span class="w">þrim</span></td>   <td><span class="w">þrim</span></td>   <td>—</td>              </tr>
        </table>
      
    
      
        <p class="status-wip">
          <span class="section-label">§ 252.</span>
          The cardinal numerals 4–15 usually remain uninflected;
          when inflected they follow the i-declension (§ 196), forming their dat. in -im and gen. in -ē;
          the existing examples are dat. fid wōrim, taíhunim, áiniibim, twalibim, fimf taíhunim;
          gen. niunē, twalibē.
          </p>
      
    

    
      <h3>2. Ordinals.</h3>

      
        <p class="status-wip">
          <span class="section-label">§ 253.</span>
          The extant ordinals are:—fruma (frumists, § 246), first;
          anþar, second;
          þridja, third;
          fimfta-, fifth;
          saíhsta, sixth;
          ahtuda, eighth;
          niunda, ninth;
          taíhunda, tenth;
          fimftataíhunda, fifteenth (dat. fimftataíhundin).
        </p>

        <p class="status-wip">
          þridja (Gr. τρίτος) with weak stem-form from <span class="lang">Indg.</span> *tri-, the weak form of *trei-, three.
          From þridja onwards the other ordinals were formed from the cardinals by means of the <span class="lang">Indg.</span> superlative suffix -to- (§ 244), the t of which regularly remained unshifted in fimfta- and saíhsta (§ 128 note 2).
          In other positions the t became þ by the first sound-shifting (§ 128), then þ became đ by Verner’s law (§ 136), which regularly became d after n (see §§ 172–3).
          It is difficult to account for the -u- in ahtuda.
        </p>
      
    
      
        <p class="status-wip">
          <span class="section-label">§ 254.</span>
          fruma follows the weak declension, the fem. of which is declined like managei (§ 210).
          anþar is declined strong like blinds (§ 226), except that the nom. acc. neut. never ends in -ata;
          nom. masc. anþar (§ 175), neut. anþar,<span class="pb">
<span>118</span></span>fem. anþara.
          The remaining ordinals are declined weak like blinda (§ 237).
          </p>
      
    

    
      <h3>3. Other Numerals.</h3>

      
        <p class="status-wip">
          <span class="section-label">§ 255.</span>
          Both is expressed by masc. nom. bái, acc. bans, dat. báim, neut. nom. acc. ba;
          also by masc. nom. bajōþs, dat. bajōþum.
        </p>
      

      
        <p class="status-wip">
          <span class="section-label">§ 256.</span>
          The only extant simple distributive numeral is tweihnái, two each, of which the fem. acc. tweihnōs, dat. tweihnáim, occur.
          Distributive numerals are expressed by prepositional or pronominal phrases:
          bi twans aíþþáu máist þrins, by twos or at most by threes;
          ana ƕarjanōh (§ 275) fimftiguns, by fifties in each (company);
          insandida ins twans ƕanzuh (§ 275), he sent them forth two and two.
        </p>
      

      
        <p class="status-wip">
          <span class="section-label">§ 257.</span>
          Multiplicatives are formed by adding the adj. falþ- to the cardinals.
          They are áinfalþs, onefold, simple;
          fidurfalþs, fourfold;
          taíhuntaíhundfalþs, hundredfold;
          managfalþs, manifold.
        </p>

        <div class="note">
          <p class="status-wip">
            Note.—Observe that instead of fidwōr we have fidur- in compounds;
            other examples are: fidurdōgs (adj.), space of four days;
            fidurragineis, tetrarchate;
            <span class="abbr">cp.</span> <span class="lang">OE.</span> fyðerfēte, fourfooted.
          </p>
        </div>
      

      
        <p class="status-wip">
          <span class="section-label">§ 258.</span>
          Numeral adverbs in answer to the question, how often? are expressed by numerals together with the dat. sing. and pl. of *sinþs, time (lit. a going):
          áinamma sinþa, once;
          anþaramma sinþa, a second time;
          twáim sinþam, twice;
          þrim sinþam, thrice;
          fimf sinþam, five times;
          sibun sinþam, seven times;
          <span class="abbr">cp.</span> <span class="lang">OE.</span> ǣene sīða, once;
          fīf sīðum, five times.
        </p>
      
    
  
</main><aside><nav></nav></aside>
</body>
</html>
